【裁判字號】    95,自,40
【裁判日期】    980521
【裁判案由】    偽造文書
【裁判全文】
臺灣士林地方法院刑事判決                95年度自字第40號
自  訴  人  丙○○
自訴代理人  李佳翰律師
被      告  己○○
                      臺北市○.
            甲○○
                    （現另案在臺灣嘉義監獄執行中）
            丁○○
上列被告因偽造文書案件，經自訴人提起自訴，本院判決如下：
    主  文
己○○、甲○○、丁○○均無罪。
    理  由
一、自訴意旨略以：自訴人並未出資擔任恆成興業有限公司（下
    稱恆成公司）之股東，被告己○○、甲○○竟共同基於行使
    偽造私文書、業務上登載不實文書及使公務員登載不實事項
    之概括犯意聯絡，未經自訴人之同意，利用不知情之刻印店
    人員偽造自訴人印章後，連續於民國92年2 月24日、7 月16
    日，在恆成公司股東同意書上偽造自訴人之署名及印文，以
    偽造自訴人同意出資恆成公司為股東，及同意出資變更與恆
    成公司章程新修正之私文書，並共同明知「自訴人為恆成公
    司股東」乃不實事項，仍將之登載於恆成公司負責人甲○○
    、己○○業務上作成之恆成公司章程上，且於章程上偽造自
    訴人之印文，再將上開偽造私文書及登載不實事項之業務上
    文書，向經濟部中部辦公室申請公司變更登記而行使之，致
    使承辦之公務員將前述不實事項登載於職務上所掌之有限公
    司變更登記表公文書，足以生損害於自訴人及經濟部中部辦
    公室關於公司管理之正確性。嗣被告己○○承前概括犯意，
    並與被告丁○○及共同被告乙○○（業經本院先行審結）基
    於共同之犯意聯絡，於92年11月27日及同年12月29日，復在
    恆成公司股東同意書上偽造自訴人之署名，以偽造自訴人同
    意轉讓或受讓恆成公司出資額及選任己○○為恆成公司董事
    之私文書，並共同明知「自訴人為恆成公司股東」乃不實事
    項，仍將之登載於恆成公司負責人己○○業務上作成之恆成
    公司章程上，且於章程上偽造自訴人之印文，再將上開偽造
    私文書及登載不實事項之業務上文書，向經濟部中部辦公室
    申請公司變更登記而行使之，致使承辦之公務員將前述不實
    事項登載於職務上所掌之有限公司變更登記表公文書，足以
    生損害於自訴人及經濟部中部辦公室關於公司管理之正確性
    ，因認被告己○○、甲○○及丁○○均涉犯刑法第216 條、
    第210 條之行使偽造私文書，同法第216 條、第215 條之行
    使業務上登載不實文書罪，及同法第214 條之使公務員登載
    不實罪云云。
二、按告訴或請求乃論之罪，自訴人於第一審辯論終結前，得撤
    回其自訴，刑事訴訟法第325 條第1 項定有明文，是自訴人
    之撤回自訴應以告訴或請求乃論之罪為限。經查，自訴人雖
    於97年6 月30日準備期日以言詞撤回對被告丁○○之自訴，
    有該次筆錄在卷可參（見本院卷第202 頁），然本案自訴人
    因認被告丁○○涉犯之行使偽造私文書、行使業務上登載不
    實文書罪及使公務員登載不實事項等罪嫌，均非告訴或請求
    乃論之罪，依前揭規定，本件自訴人所為之撤回自訴，自不
    生撤回自訴之效力，合先敘明。
三、按被告以外之人於審判外之言詞或書面陳述，除法律有規定
    者外，不得作為證據；又被告以外之人於審判外之陳述，雖
    不符合同法第159 條之1 至第159 條之4 之規定，但經當事
    人於審判程序同意作為證據，法院審酌該言詞陳述或書面陳
    述作成時之情況，認為適當者，亦得為證據。當事人、代理
    人或辯護人於法院調查證據時，知有第159 條第1 項不得為
    證據之情形，而未於言詞辯論終結前聲明異議者，視為有前
    項之同意，刑事訴訟法第159 條第1 項及第159 條之5 分別
    定有明文。查本判決下列所引用之各該被告以外之人於審判
    外之陳述（含書面陳述），雖屬傳聞證據，惟當事人迄至言
    詞辯論終結前均未就證據能力之有無聲明異議，本院審酌此
    等證據資料製作時之情況，尚無違法不當及證明力明顯過低
    之瑕疵，亦認為以之作為證據應屬適當，故揆諸前開規定，
    爰逕依刑事訴訟法第159 條之5 規定，認前揭證據資料均例
    外有證據能力，合先敘明。
四、按犯罪事實應依證據認定之，無證據不得認定其犯罪事實；
    又不能證明被告犯罪者，應諭知無罪之判決，刑事訴訟法第
    154 條第2 項、第301 條第1 項分別定有明文。復按認定不
    利於被告之事實，須依積極證據，苟積極證據不足為不利於
    被告事實之認定時，即應為有利於被告之認定，更不必有何
    有利之證據；又事實之認定，應憑證據，如未能發現相當之
    證據，或證據不足以證明，自不能以推測或擬制之方法，以
    為裁判之基礎；且認定犯罪事實所憑之證據，無論直接或間
    接證據，其為訴訟上之證明，須達於通常一般之人均不致有
    懷疑，而得確信其為真實之程度者，始得據為有罪之認定，
    倘其證明尚未達到此一程度，而有合理之懷疑存在時，尚難
    為有罪之認定基礎（最高法院30年上字第816 號、40年臺上
    字第86號、76年臺上字第4986號判例參照）。
五、本件自訴人指訴被告涉犯前開犯行，所憑無非係以：92年2
    月24日、7 月16日、11月27日、12月29日之恆成公司股東同
    意書、公司章程、恆成公司92年3 月12日、7 月21日、12月
    1 日、12月30日公司變更登記表，及法務部調查局97年7 月
    18日調科貳字第09700292120 號函附筆跡鑑定報告（下稱調
    查局筆跡鑑定報告）等資為論據。被告丁○○經合法傳喚，
    無正當理由未到庭，亦未提出任何陳述；訊據被告己○○、
    甲○○固坦承有於恆成公司股東同意書上簽己姓名之事實，
    惟堅決否認有何行使偽造私文書、業務上登載不實文書及使
    公務員登載不實之犯行，被告己○○、甲○○均辯稱：恆成
    公司是由實際出資但未掛名之大股東戊○○在掌控，公司股
    東都是戊○○找的，彼等只在公司擔任名義負責人，就實際
    出資而言只是小股東，公司登記等事宜均由戊○○找會計師
    去辦，彼等均不知情，也無偽造自訴人簽名等語，被告己○○更辯稱：伊有看過自訴人來公司，戊○○稱自訴人也是公
    司小股東等語，被告甲○○則另辯稱：其不知自訴人有無對
    恆成公司出資、公司是否冒用自訴人姓名為股東，其自己在
    股東同意書或章程上簽名時，就已見自訴人姓名簽妥在上，
    戊○○稱自訴人是渠找來的朋友等語。
六、查：
（一）被告甲○○、己○○各具結為其餘共同被告證稱：恆成公
      司實際負責人及大股東是案外人戊○○，公司股東都是戊○○找來的，公司登記事項也是戊○○委由會計去辦等語
      明確（見本院卷(一)第290-291 、293 ；本院卷(二)第83-85
      、87-88 頁），且證人鍾雲珍於被告己○○另涉嫌違反稅
      捐稽徵法案件之偵訊時，也結證稱：彼為會計師事務所負
      責人，有幫恆成公司報過91、92年度的稅，該公司實際經
      營人是戊○○，報稅資料都是渠提供，有任何問題也都與
      渠聯絡與討論等語甚明（見臺灣士林地方法院檢察署95年
      度偵字第2044號偵查影卷，下稱另案偵查卷，第110 頁）
      ，又證人乙○○於本院亦證稱：恆成公司登記卷內伊擔任
      股東之簽名雖係伊本人所簽，但係受不詳男子所託而為，
      簽名時不知內容為何，也不曾出資擔任恆成公司股東或參
      與公司經營，去簽時，被告丁○○也在場等語明確（見本
      院卷(一)第295-297 頁），經核均與被告己○○、甲○○各
      自所辯之情相符，參以自訴人於本院準備程序亦當庭自承
      ：被告丁○○應僅為公司人頭股東，對於自訴人遭冒名偽
      造文書等節應不知情，未參與犯行等語，均足令本院產生
      合理懷疑，認定恆成公司股東名簿上所列股東，除被告甲○○、己○○確曾出資外，包括被告丁○○在內，均屬實
      際經營人戊○○所覓得之人頭股東，而出資之被告甲○○
      、己○○等雖享有公司之股東權益，但對實際經營之負責
      人戊○○如何找到公司其餘股東，該等股東是否親自或授
      權他人在公司股東同意書、章程等公司登記相關文件上簽
      名、用印等節，均難知情。
（二）至於卷附調查局筆跡鑑定結果，雖認定經濟部中部辦公室
      所存恆成公司登記案卷內，所附92年2 月24日、7 月16日
      、11月27日、12月29日之公司股東同意書、章程等文件上
      ，股東「丙○○」之簽名筆跡筆畫特徵，與自訴人丙○○
      當庭親簽及留存於華僑銀行、華泰銀行之開戶印鑑卡、存
      款戶約定書上簽名筆跡有所不同（見本院卷第212- 213頁
      ），此或能證明上揭公司股東同意書、章程等文件非由自
      訴人所親自簽名，但恆成公司登記案卷內之股東變更資料
      上，另附有自訴人之身分證影本，依自訴人所陳，該身分
      證從未遺失，均為其所保管，衡情如該身分證影本非自訴
      人自願提供予恆成公司辦理股東變更登記事宜所用，恆成
      公司如何取用該身分證，況證人己○○於另案涉嫌稅捐稽
      徵法之案件偵訊中，及本院審理時，更直承確在恆成公司
      見過女子「丙○○」，身材瘦瘦的，當時戊○○稱「丙○○」是小股東，負責公司外務等情明確（見另案偵查卷第
      101 、158 頁，本院卷(二)第93-96 頁），核所述股東「丙○○」之性別、身材等，與自訴人又相吻合，更足啟合理
      懷疑，認自訴人乃自願提供身分證予恆成公司，同意擔任
      公司名義上之人頭股東，僅未親自在股東同意書或章程上
      簽名而已。
（三）至於自訴人所舉股東同意書、公司章程等，雖有被告簽名
      、印文，另恆成公司變更登記表上固記載自訴人出資為該
      公司股東云云，惟自訴人所舉上揭證據，至多僅能證明被
      告己○○、甲○○及丁○○等人同意為公司擔任名義上股
      東之情，或者恆成公司確有提出登載自訴人為公司股東意
      旨之股東同意書、章程等文書，向主管機關申請公司變更
      登記之事實，但卻難以憑此推斷被告己○○、甲○○或丁○○等人有參與自訴人所指之偽造私文書後持以行使、或
      行使業務上登載不實文書，而使公務員在所掌公司登記上
      登載不實之犯行。
七、綜上所述，自訴人所舉諸般證據均不足以令本院排除合理懷
    疑，認被告等確犯有自訴意旨所稱行使偽造私文書、行使業
    務上登載不實文書或使公務員登載不實文書之犯行，此外，
    復查無積極證據足認被告等犯罪，揆諸前開說明，自應為被
    告等無罪之諭知。
八、被告丁○○經合法傳喚，無正當理由不到庭，本院認本件係
    應諭知無罪之案件，爰不待其陳述逕行判決。
據上論斷，應依刑事訴訟法第343 條、第301 條第1 項、第306
條，判決如主文。
中    華    民    國    98    年    5     月    21    日
                  刑事第三庭審判長法  官  杜惠錦
                                  法  官  黃欣怡
                                  法  官  梁哲瑋
以上正本證明與原本無異。
如不服本判決應於收受判決後10日內向本院提出上訴書狀，並應
敘述具體理由；其未敘述上訴理由者，應於上訴期間屆滿後20日
內向本院補提理由書 (均須按他造當事人之人數附繕本)「 切勿
逕送上級法院」。
                                  書記官  陳玉瓊
中    華    民    國    98    年    5     月    21    日


司法院資訊處製作；財團法人民間司法改革基金會備份。
